【裁判字號】    95,財管,50
【裁判日期】    950928
【裁判案由】    選任遺產管理人
【裁判全文】
臺灣桃園地方法院民事裁定             95年度財管字第50號
聲  請  人  丙○○
被繼承人    乙○○亡） 最後.
利害關係人  甲○○○
上列聲請人聲請選任被繼承人乙○○之遺產管理人事件，本院裁
定如下：
    主      文
選任甲○○○為被繼承人乙○○之遺產管理人。
准對被繼承人乙○○（男；民國63年3 月14日出生；生前最後住
所：臺北縣板橋市○○路291 巷2 弄19號1 樓；國民身分證統一
編號：Ｚ000000000號；民國93年4 月30日死亡）之繼承人為承認
繼承之公示催告。
聲請人應於收受本裁定之日起二十日內，將本裁定登載於公報、
新聞紙或其他相類之傳播工具。
被繼承人乙○○之繼承人，應自前項公示催告最後登載公報、新
聞紙或其他相類之傳播工具之日起，壹年內承認繼承，上述期限
屆滿，無繼承人承認繼承時，被繼承人乙○○之遺產，於清償債
權並交付遺贈物後，如有剩餘即歸屬國庫。
聲請程序費用由被繼承人乙○○之遺產負擔。
    理      由
一、本件聲請意旨略以：被繼承人乙○○，於民國93年4 月30日
    死亡，生前未婚，其父陳東郎於62年9 月7 日死亡，其姐陳
    怡婷於92年11月27日死亡，被繼承人之母陳呂鳳琴改嫁冠夫
    姓，而其餘繼承人甲○○○（即陳呂鳳琴）及陳正文，對於
    被繼承人之遺產，均拋棄繼承在案，故目前被繼承人之遺產
    似已無人繼承。被繼承人乙○○於92年1 月14日向聲請人借
    款新台幣（下同）180 萬元，並簽發93年1 月14日到期之面
    額180 萬元之本票為據，而聲請人業已取得本票准予強制執
    行之裁定。而被繼承人尚有坐落於桃園縣楊梅鎮○○段236
    之1 地號土地之遺產，聲請人欲聲請強制執行該筆遺產藉以
    受償債權，而甲○○○為被繼承人之母親，雖已改嫁，但仍
    屬最親近之直系血親尊親屬，故請求選任甲○○○為被繼承
    人之遺產管理人等語。
二、按繼承開始時，繼承人之有無不明者，由親屬會議於一個月
    內選定遺產管理人，並將繼承開始及選定遺產管理人之事由
    ，向法院報明；親屬會議依前條規定為報明後，法院應依公
    示催告程序，定六個月以上之期限，公告繼承人，命其於期
    限內承認繼承；無親屬會議或親屬會議未於前條所定期限內
    選定遺產管理人者，利害關係人或檢察官，得聲請法院選任
    遺產管理人，並由法院依前項規定為公示催告，此民法第11
    77條、第1178條第1 項、第2 項定有明文。又民法第1177條
    所謂繼承開始時繼承人有無不明，係指戶籍簿上無可知之法
    定繼承人或雖有之而皆為繼承之拋棄而言，此有最高法院88
    年度臺上字第3185號民事判決參照。又按倘先順序繼承人均
    拋棄繼承，其次順序繼承人有無不明而應準用關於無人繼承
    之規定時，應先審核可否依民法第1177條規定選定遺產管理
    人，如無法選定遺產管理人者，因此類拋棄繼承事件，多屬
    遺債大於遺產，形同破產，而國有財產局係公務機關，依國
    有財產法之規定綜理國產事務，執行事務所需預算為全國人
    民納稅所得，故若顯無遺產可歸屬國庫時，應避免選任國有
    財產局為遺產管理人，以免其代管私人遺產之管理費用無法
    由被繼承人之遺產歸墊，導致利用全民資源負擔個人私務支
    出，而不符合社會公平原則。
三、經查聲請人所主張之事實，業已提出戶籍謄本、民事裁定書
    及本票等件為證，並業據本院調閱93年繼字第367 號拋棄繼
    承等卷宗，自堪信為真實。而本件經聲請人陳報，雖無法確
    定被繼承人之債務大於遺產，惟由被繼承人乙○○之繼承人
    均拋棄繼承之情形判斷，似可認為被繼承人遺債大於遺產。
    故若選任國有財產局為遺產管理人，無異利用全民資源負擔
    個人私務支出，顯屬不當。再被繼承人乙○○有母親甲○○
    ○及兄陳政文，雖其母親甲○○○早已改嫁，但依親等親疏
    相較，其母甲○○○較陳正文之親等較近，應較陳正文更適
    宜擔任被繼承人乙○○之遺產管理人，故本院選任甲○○○
    為被繼承人乙○○之遺產管理人，並依法為承認繼承之公示
    催告及限期命聲請人應於收受本裁定之日起20日內將本裁定
    登載於公報、新聞紙或其他相類之傳播工具之諭知。
四、依非訟事件法第157 條，裁定如主文。
中    華    民    國    95    年     9    月    28    日
                 臺灣桃園地方法院家事法庭
                                   法  官   田玉芬
上列正本證明與原本無異。
如不服本裁定應於送達後10日內向本院提出抗告狀，並應繳納抗
告費新台幣1,000 元。
中    華    民    國    95    年     9    月    28    日
                                   書記官   邱志堅


司法院資訊處製作；財團法人民間司法改革基金會備份。
